臺灣士林地方法院民事裁定
111年度重訴字第169號
聲  請  人
即  原  告  鄭宥莘  
訴訟代理人  陳昭琦律師
相  對  人  
即追加原告  林鄭淑賢
            鄭庭莉  
            鄭應慶  
            鄭齡華  
被      告  鄭應德  
訴訟代理人  翁顯杰律師
上列聲請人與被告鄭應德間請求移轉所有權移轉登記事件，聲請
人聲請追加相對人為原告，本院裁定如下：
主  文
林鄭淑賢、鄭庭莉、鄭應慶、鄭齡華應於收受本裁定後五日內，
就本院一一一年度重訴字第一六九號移轉所有權移轉登記事件，
追加為原告，逾期未追加者，視為一同起訴。
    理  由
一、按繼承人自繼承開始時，除本法另有規定外，承受被繼承人
    財產上之一切權利、義務；繼承人有數人時，在分割遺產前
    ，各繼承人對於遺產全部為公同共有；公同共有物之處分及
    其他之權利行使，除法律另有規定外，應得公同共有人全體
    之同意，民法第1148條第1項前段、第1151條、第828條第3
    項分別定有明文。次按公同共有之債權人起訴請求債務人履
    行債務，係公同共有債權之權利行使，非屬回復公同共有債
    權之請求，尚無民法第821條規定之適用，而應依同法第831
    條準用第828條第3項規定，除法律另有規定外，須得其他公
    同共有人之同意，或由公同共有人全體為原告，其當事人之
    適格始無欠缺（最高法院104年度台上字第481號判決意旨參
    照）。又按訴訟標的對於數人必須合一確定而應共同起訴，
    如其中一人或數人拒絕同為原告而無正當理由者，法院得依
    原告聲請，以裁定命該未起訴之人於一定期間內追加為原告
    ，逾期未追加者，視為已一同起訴，民事訴訟法第56條之1
    第1項亦定有明文。
二、聲請意旨略以：登記為被告所有如附表所示之不動產（下稱
    系爭不動產）為第三人鄭田玉出資購買，並於民國59年間以
    借名登記方式登記予鄭應德，因鄭田玉於110年8月25日死亡
    ，借名登記契約因而消滅，系爭不動產為鄭田玉之遺產，並
    由其繼承人繼承為公同共有，依民法第541條第2項、第179
    條規定，請求被告將系爭不動產移轉登記予鄭田玉全體繼承
    人公同共有。而上開本於委任及不當得利之請求，其訴訟標
    的對全體繼承人須合一確定，為固有必要共同訴訟，應由全
    體繼承人一同起訴，而鄭田玉之繼承人除兩造外，尚有相對
    人林鄭淑賢、鄭應慶、鄭齡華、鄭庭莉未一同起訴，爰依民
    事訴訟法第56條之1第1項規定，聲請裁定命追加其等為本件
    原告等語。
三、經查：
　㈠聲請人主張其與林鄭淑賢、鄭應慶、鄭齡華、鄭庭莉、被告
    皆為鄭田玉之繼承人，有除戶謄本、繼承系統表、戶籍謄本
    為證（見110年度士司調字第300號卷第44-58頁），堪認屬
    實。聲請人起訴主張鄭田玉與被告間就系爭不動產之借名登
    記契約已消滅，依委任及不當得利之法律關係請求被告將系
    爭不動產移轉登記予鄭田玉之全體繼承人，核屬公同共有債
    權人本於公同共有權利之行使，依前揭規定及判決意旨，應
    由全體繼承人一同起訴，或得其他共有人全體之同意，當事
    人適格始無欠缺。
　㈡聲請人聲請追加林鄭淑賢、鄭應慶、鄭齡華、鄭庭莉為原告
    （見本院卷一第48-49頁），嗣經本院通知林鄭淑賢、鄭應
    慶、鄭齡華、鄭庭莉表明是否同意追加為本件原告，除相對
    人鄭應慶具狀表明拒絕（見本院卷一第78頁），林鄭淑賢、
    鄭齡華、鄭庭莉迄未具狀陳報，堪認其等無正當理由拒絕同
    為原告。至相對人鄭應德雖具狀稱：系爭不動產為父母親要
    留給被告所有，家族均未有異議，其不願意提告等語（見本
    院卷一第78頁），惟按訴訟標的必須合一確定而應共同起訴
    ，如有拒絕同為原告而無正當理由者，法院得依聲請裁定命
    其於一定期間內追加，而該拒絕之人如有正當理由時，法院
    固不得命其追加，惟須追加結果與該拒絕之人本身之法律上
    利害關係相衝突，亦即將使該拒絕之人在私法上之地位，受
    不利益之影響者，始得謂其拒絕有正當理由（最高法院109
    年度台抗字第871號民事裁定意旨可參）。相對人鄭應慶固
    以前詞置辯，然其縱與聲請人就登記於被告之系爭不動產是
    否具借名登記一事意見有別，此亦得於後續調查中審認釐清
    ，聲請人現請求被告移轉登記系爭不動產所有權予鄭田玉之
    全體繼承人，對同屬繼承人之相對人鄭應慶形式而言尚無不
    利，其亦不至於因經追加為原告而受有何等私法地位不利影
    響，則相對人鄭應慶既未具備得拒絕成為共同原告之正當理
    由，聲請人聲請追加其為本件訴訟之原告，亦屬有據。
四、綜上所述，聲請人依民事訴訟法第56條之1第1項規定，聲請
    本院裁定命未共同起訴之相對人林鄭淑賢、鄭應慶、鄭齡華
    、鄭庭莉，應於一定期間內追加為原告，於法有據，應予准
    許，爰裁定命鄭應慶於本裁定送達後起5日內追加為原告，
    逾期倘未追加，視為已一同起訴。
五、爰裁定如主文。
中　　華　　民　　國　　111 　年　　12　　月　　5 　　日
                  民事第二庭  法　官  蔡子琪
以上正本係照原本作成。
如對本裁定抗告，應於裁定送達後10日內向本院提出抗告狀，並
繳納抗告費新臺幣1,000 元。
中　　華　　民　　國　　111 　年　　12　　月　　7 　　日
                              書記官  周苡彤
附表
一、臺北市○○區○○段○○段000號土地（權利範圍1/4）
二、臺北市○○區○○段○○段00000○號建物（門牌號碼：臺北市○○區
    ○○○街0段00號1樓）